臺北高等行政法院判決　　　　　　　　　　　　　　九十二年度訴字第五六二六號
　　　　　　　　　　　　　　　.
　　原　　　告　甲○○
　　被　　　告　勞工保險局
　　代　表　人　乙○總經理）.
　　訴訟代理人　丙○○
　　　　　　　　丁○○
右當事人間因勞保事件，原告不服行政院勞工委員會中華民國九十二年十二月一日勞
訴字第○九二○○四九六一八號訴願決定，提起行政訴訟。本院判決如左：
　　主  文
原告之訴駁回。
訴訟費用由原告負擔。
　　事  實
緣原告係由云辰電子開發股份有限公司申報參加勞工保險之被保險人，因頭部外傷合
併左額撕裂傷遺存疤痕，於民國（下同）九十二年三月十三日檢附亞東紀念醫院同年
月十一日出具之勞工保險殘廢診斷書及照片，向被告申請職業傷害殘廢給付。案經被
告審查，以原告因左側額頭留存之疤痕平整，無組織凹陷，未達勞工保險殘廢給付標
準表規定之給付標準，乃於九十二年四月八日以保給殘字第○九二六○二八二一四○
號函否准所請。原告不服，向勞工保險監理委員會（下稱監理會）申請審議，經該會
以九十二年八月十二日（92）保監審字第一九○七號審議駁回。原告猶未甘服，提起
訴願，亦遭決定駁回，遂向本院提起行政訴訟。茲摘敘兩造訴辯意旨如次：
甲、原告方面：
一、聲明：求為判決
１、訴願決定、審議審定及原處分均撤銷。
２、命被告應作成核付原告所請殘廢給付之處分及自應給付之日起至清償日止按年息
    百分之五計算之利息。
３、訴訟費用由被告負擔。
二、陳述：
１、本件爭執在於原告顏面所遺存障害之殘廢程度，是否已達勞工保險殘廢給付標準
    表「頭、臉、頸」障害系列第五十七障害項目「頭部、顏面部或頸部受損壞致遺
    存顯著醜形者。」。
２、依勞工保險殘廢給付標準表第五十七障害項目及其附註規定，關於顏面部遺存之
    疤痕僅須為雞卵大以上之瘢痕，或五公分以上之不規則線狀痕，或直徑三公分以
    上之組織而有礙外觀之醜形組織凹陷三者之一，且達與人相遇時可引起他人注意
    之有礙外觀之醜形，即該當上開障害項目。原告額頭受傷部位，符合上開殘廢給
    付標準表第五十七障害項目附註二所稱在顏面部「遺存雞卵大以上之瘢痕」或「
    五公分以上之不規則線狀痕」或「直徑三公分以上之組織凹陷」等給付標準之一
    ，且與人相遇時可明顯引起他人注意，被告應准予給付。
３、參照亞東紀念醫院所出具之勞工保險殘廢診斷書之附圖所示，原告顏面部遺存之
    疤痕長達十公分，乃屬不規則之線狀痕，已逾上開「五公分以上之不規則線狀痕
    」之規定要件。至疤痕是否與人相遇時可引起他人注意之程度，原告於訴願程序
    曾請被告派員實際訪查原告臉部遺留疤痕究否能引起他人注意之程度，惟遭被告
    所拒。遍查勞工保險條例全文，並無規定申請上項給付須檢附照片，照片因拍攝
    角度及燈光明暗掌握不當與實際呈現差距，不足顯示真實，故被告派員實際訪查
    應較照片精準。況所有認識原告之親友、鄰居、同事實際目睹原告臉上疤痕，皆
    認為明顯能引起他人注意，被告僅憑照片逕認原告臉部疤痕與人相遇時未達可引
    起他人注意之程度，與事實不符，審議審定及訴願決定未予糾正，亦有未合。
乙、被告方面：
一、聲明：求為判決駁回原告之訴，訴訟費用由原告負擔。
二、陳述：
１、按「被保險人因普通傷害或罹患普通疾病，經治療終止後，如身體遺存障害，適
    合殘廢給付標準表規定之項目，並經保險人自設或特約醫院診斷為永久殘廢者，
    得按其平均月投保薪資，依同表規定之殘廢等級及給付標準，一次請領殘廢補助
    費，．．。被保險人領取普通傷病給付期滿或其所患普通傷病經治療一年以上尚
    未痊癒，如身體遺存障害，適合殘廢給付標準表規定之項目，並經保險人自設或
    特約醫院診斷為永不能復原者，得比照前項規定辦理。」、「殘廢給付依左列規
    定，審核辦理之：一、被保險人身體遺存障害，適合殘廢給付標準表之任何一項
    目時，按各該項目之殘廢等級給與之。」勞工保險條例第五十三條及第五十五條
    第一款分別定有明文。
２、次按勞工保險殘廢給付標準表第五十七項障害項目「頭部、顏面部或頸部受損壞
    致遺存顯著醜形者」為第十殘廢等級，給付標準二二○日。又按同障害系列附註
    規定：「一、頭部、顏面部及頸部之醜形係指本表前列眼瞼、鼻及耳廓缺損以外
    ，遺存於頭部、臉部及頸部日常露出有礙外觀之醜形者。二、『顯著醜形』依左
    列範圍為準：（一）在頭部遺存手掌大（不包括五指）以上之瘢痕者。（二）在
    顏面部遺存雞卵大以上之瘢痕或五公分以上之不規則線狀痕，或直徑三公分以上
    之組織凹陷（與人相遇時可引起他人注意之程度）者。．．（四）女性被保險人
    按第八等級給付。」。
３、原告因頭部外傷合併左額撕裂傷遺存疤痕，申請職業傷害殘廢給付。依原告平均
    日投保薪資為新台幣（下同）五五○元，其所請第五十七項第八等級殘廢給付，
    給付標準為三六○日，因原告係請求職業傷害殘廢給付，須加計百分之五十為五
    四○日，據此計算本件原告所請殘廢給付金額為二九七、○○○元。案經被告審
    查，以其所患未符勞工保險殘廢給付標準表之給付標準，乃以九十二年四月八日
    保給殘字第○九二六○二八二一四○號函否准所請，並經審議審定及訴願決定維
    持在案。
４、被告審查原告之該類案件，為瞭解其遺存之醜形狀況，自須檢視其照片後，始能
    認定其究否符合規定。細觀原告額頭受傷部位，並無遺存雞卵大以上之瘢痕或五
    公分以上之不規則線狀痕，亦非屬直徑三公分以上之組織凹陷，而係在額頭部分
    稍有隆起，並無組織凹陷情形，僅於傷口縫合部分留有少許痕跡。被告據原告檢
    附之診斷書及相片等相關資料，先後兩次送請專科醫師審查，其意見略以：「病
    患左側額頭存留之疤痕平整，無組織凹陷，與給付標準不符。」及「病患顏面疤
    痕平整，既無肥厚增生之疤痕，亦無組織之凹陷，因此認定為規則之線狀疤痕，
    並無不當之處。」。且據監理會專科醫師審查，其意見略以：「依亞東醫院診斷
    書及所附照片審查，本例顏面疤痕未達顯著醜形標準，核定不予給付，並無不當
    。」綜上，被告審認原告所患未達勞工保險殘廢給付標準表規定之給付標準而予
    否准，依法並無不合。
    理  由
一、被告代表人原為廖碧英，九十三年五月二十日變更為蔡吉安，嗣於同年六月十六
    日變更為乙○，茲由渠等具狀聲明承受訴訟，核無不合，應予准許。
二、按「被保險人因普通傷害或罹患普通疾病，經治療終止後，如身體遺存障害，適
    合殘廢給付標準表規定之項目，並經保險人自設或特約醫院診斷為永久殘廢者，
    得按其平均月投保薪資，依同表規定之殘廢等級及給付標準，一次請領殘廢補助
    費，殘廢給付標準表如附表二。被保險人領取普通傷病給付期滿，或其所患普通
    傷病經治療一年以上尚未痊癒，如身體遺存障害，適合殘廢給付標準表規定之項
    目，並經保險人自設或特約醫院診斷為永不能復原者，得比照前項規定辦理。」
    、「被保險人因職業傷害或罹患職業病，經治療終止後，如身體遺存障害，適合
    殘廢給付標準表規定之項目，並經保險人自設或特約醫院診斷為永久殘廢者，依
    同表規定之殘廢等級及給付標準，增加百分之五十，一次請領殘廢補償費。被保
    險人領取職業傷病給付期滿，尚未痊癒，如身體遺存障害，適合殘廢給付標準表
    規定之項目，並經保險人自設或特約醫院診斷為永不能復原者，得比照前項規定
    辦理。」為勞工保險條例第五十三條及第五十四條所規定。次按，勞工保險殘廢
    給付標準表第五十七障害項目「頭部、顏面部或頸部受損壞致遺存顯著醜形者」
    為第十殘廢等級，給付標準二二○日。又按，同障害系列附註規定：「一、頭部
    、顏面部及頸部之醜形係指本表前列眼瞼、鼻及耳廓缺損以外，遺存於頭部、臉
    部及頸部日常露出有礙外觀之醜形者。二、『顯著醜形』依左列範圍為準：(一)在
    頭部遺存手掌大（不包括五指）以上之瘢痕者。(二)在顏面部遺存雞卵大以上之瘢
    痕或五公分以上之不規則線狀痕，或直徑三公分以上之組織凹陷（與人相遇時可
    引起他人注意之程度）者。．．(四)女性被保險人按第八等級給付。」。
三、本件原告係由云辰電子開發股份有限公司申報參加勞工保險之被保險人，因頭部
    外傷合併左額撕裂傷遺存疤痕，於九十二年三月十三日檢附亞東紀念醫院同年月
    十一日出具之勞工保險殘廢診斷書及照片，向被告申請職業傷害殘廢給付。案經
    被告審查，以原告因左側額頭留存之疤痕平整，無組織凹陷，未達勞工保險殘廢
    給付標準表規定之給付標準，乃於九十二年四月八日以保給殘字第○九二六○二
    八二一四○號函否准所請。原告不服，循序起訴謂其額頭受傷部位，依亞東紀念
    醫院出具之勞工保險殘廢診斷書之附圖所示，其顏面部遺存之疤痕長達十公分，
    屬不規則之線狀痕，符合殘廢給付標準表第五十七障害項目附註二所稱在顏面部
    「遺存雞卵大以上之瘢痕」或「五公分以上之不規則線狀痕」或「直徑三公分以
    上之組織凹陷」等給付標準之一，又遍查勞工保險條例，並無規定申請上項給付
    須檢附照片，而照片因拍攝角度及燈光明暗，不足顯示真實，應由被告派員實際
    訪查較照片精準，況所有認識原告之親友、鄰居、同事皆認原告臉上疤痕明顯能
    引起他人注意，被告僅憑照片逕認原告臉部疤痕與人相遇時未達可引起他人注意
    之程度，與事實不符（詳如事實欄所載）云云。惟查：
１、原告係以其頭部外傷合併左額撕裂傷遺存疤痕為由，向被告申請殘廢給付。依原
    處分卷附原告所提亞東紀念醫院九十二年三月十一日出具之勞工保險殘廢診斷書
    ，其「治療經過」欄記載「九十年十一月二日施行傷口縫合手術（約十公分）」
    ；其「殘廢部位」欄記載「顏面瘢痕」；其「殘廢詳況」欄則勾選「顏面部遺存
    雞卵大以上之瘢痕或五公分以上之不規則線狀痕，或直徑三公分以上之組織凹陷
    （與人相遇時可引起他人注意之程度）者」，並且繪圖及附有量尺及拍攝日期之
    ４×６彩色近距離照片兩張。案經被告先後兩次送請專業醫師依上開殘廢診斷書
    及照片，綜合審查意見略以：「病患左側額頭存留之疤痕平整，無組織凹陷，與
    給付標準不符。」及「病患顏面之疤痕平整，既無肥厚增生之疤痕，亦無組織之
    凹陷，因此認定為規則之線狀疤痕，並無不當之處。」等語。嗣經監理會特約醫
    師審查意見亦認：「依亞東醫院診斷書及所附照片審查，本例顏面疤痕未達顯著
    醜形標準，核定不予給付，並無不當。」等語。有亞東紀念醫院九十二年三月十
    一日出具之勞工保險殘廢診斷書影本、原告照片兩張、被告之專業醫師審查意見
    表影本及監理會特約醫師審查意見表附原處分卷及審議卷足憑。因此，被告依據
    原告所送勞工保險殘廢診斷書之內容、原告近距離照片兩張、勞工保險殘廢給付
    標準表之審定原則，暨被告及監理會專業醫師之審查意見，認原告左側額頭留存
    之疤痕平整，無組織凹陷，未達勞工保險殘廢給付標準表規定之給付標準，乃核
    定不予殘廢給付，於法洵無違誤。
２、勞工保險殘廢給付標準表第五十七障害項目「頭部、顏面部或頸部受損壞致遺存
    顯著醜形者」所稱「顯著醜形」，在顏面部係指遺存雞卵大以上之瘢痕或五公分
    以上之不規則線狀痕，或直徑三公分以上之組織凹陷（與人相遇時可引起他人注
    意之程度）者。所稱「瘢痕」乃手術或外傷造成之疤痕；「不規則線狀痕」係疤
    痕不具規則之線狀，如鋸齒狀或交錯性疤痕；「組織凹陷」則係與周圍正常組織
    相較有向下凹陷之狀態（詳參被告訴訟代理人於本院九十三年十一月十一日言詞
    辯論期日提出之特約醫師審查意見）。而所謂遺存「『雞卵大以上』之瘢痕」或
    「『直徑三公分以上』之組織凹陷」，依該「雞卵大以上」「直徑三公分以上」
    之文義，應係指受損壞部位整體面積而言。本件原告於本院九十三年十月二十七
    日準備程序期日及同年十一月十一日言詞辯論期日，均親自到庭，細觀原告左側
    額頭存留之疤痕，並無整體面積部位之損壞，自無上開「雞卵大以上之瘢痕」或
    「直徑三公分以上之組織凹陷」之情形，而其顏面部遺存之疤痕雖達五公分以上
    ，然其疤痕平整，屬規則之線狀疤痕，亦不符上開「五公分以上之不規則線狀痕
    」之要件，況原告左側額頭存留之疤痕，接近髮際，原告當可以前覆瀏海之髮型
    遮覆其左側額頭之平整疤痕，亦不致有與人相遇時可引起他人注意之程度發生，
    綜上堪認原告顏面部之疤痕未達顯著醜形，被告核定不予給付殘廢給付，自非無
    據。
四、綜上所述，原處分並無違誤，審議審定、訴願決定遞予維持，俱無不合。原告徒
    執前詞聲明撤銷，及請求判命被告作成核付原告所請殘廢給付之處分及自應給付
    之日起至清償日止按年息百分之五計算之利息，均為無理由，應予駁回。
據上論結，本件原告之訴為無理由，爰依行政訴訟法第九十八條第三項前段，判決如
主文。
中　　華　　民　　國　　九十三　　　年　　　十一　　　月　　二十五　　　日
                               臺 北 高 等 行 政 法 院  第 六 庭
                                           審 判 長 法  官　林樹埔
           　　　　　　　　　　　　　　　　　　　　 法　官　許瑞助
           　　　　　　　　　　　　　　　　　　　　 法　官　曹瑞卿
右為正本係照原本作成。
如不服本判決，應於送達後二十日內，向本院提出上訴狀並表明上訴理由，如於本判
決宣示後送達前提起上訴者，應於判決送達後二十日內補提上訴理由書（須按他造人
數附繕本）。
中　　華　　民　　國　　九十三　　　年　　　十一　　　月　　二十五　　　日
             　　　　　　　　　 　　　　     　     書記官  方偉皓
